【裁判字號】    98,易,103
【裁判日期】    980428
【裁判案由】    違反毒品危害防制條例
【裁判全文】
臺灣臺南地方法院刑事判決               98年度易字第103號
公  訴  人  臺灣臺南地方法院檢察署檢察官
被      告  甲○○○○○○○ .
                    31歲民.
                    現於台南.
上列被告因違反毒品危害防制條例案件，經檢察官聲請以簡易判
決處刑（97年度偵字第8490號），本院認不宜以簡易判決處刑，
而改用通常程序審理（本院97年度簡字第3193號），茲判決如下
：
    主  文
甲○○○○○○○ ○○○ ○○持有第二級毒品，處有期徒刑月，如易科罰
金，以新臺幣壹仟元折算壹日。扣案之第二級毒品甲基安非他命
壹拾壹包（合計驗餘含塑膠袋重壹點零公克）均沒收銷燬、
夾鍊袋貳拾捌個沒收。
    事  實
一、甲○○○○○○○ ○○○ ○○係泰籍來臺工作之勞工，受雇於乙○○所
    經營「曜聯企業股份有限公司」（下簡稱為曜聯公司）工作
    ，並在台南縣仁德鄉○○村○○○街99號曜聯公司2樓之宿
    舍內住居。甲○○○○○○○ ○○○ ○○明知甲基安非他命為毒品危害
    防制條例第2條第2項第2款所規定之第二級毒品，未經許可
    不得持有，竟仍於不詳時間，非法持有第二級毒品甲基安非
    他命11小包（合計驗餘含塑膠袋重1.303公克），並將上開
    毒品置於塑膠硬盒，藏放於宿舍其使用床舖上之綠色置物包
    內。嗣於97年6月4下午2時許，警方據報前往曜聯公司，經
    乙○○及甲○○○○○○○ ○○○ ○○之同意，於上開處所實施搜索，
    自甲○○○○○○○ ○○○ ○○使用綠色置物包內查獲上開毒品11包。
二、案經臺南縣警察局歸仁分局報請臺灣臺南地方法院檢察署檢
    察官偵查而聲請以簡易判決處刑。
    理    由
一、程序部分：
  (一)按檢察官聲請以簡易判決處刑案件，經法院認為不得或不宜
    以簡易判決處刑者，應適用通常程序審判之，刑事訴訟法第
    452條定有明文。本件檢察官以被告甲○○○○○○○ ○○○ ○○非法持
    有第二級毒品安非他命11小包、潘他唑新2小包，涉犯毒品
    危害防制條例第11條第2項之罪嫌而聲請以簡易判決處刑，
    惟扣案之毒品經本院依職權送行政院衛生署管制藥品管理局
    鑑定，其中扣案11包白色或無色透明結晶或結晶性粉末檢出
    含有甲基安非他命成分；另2包白色或無色透明結晶或結晶
    性粉末則檢出愷他命成分，未檢出潘他唑新成分；且被告迭
    於警詢、偵查及本院訊問時均否認持有第二級毒品犯行，故
    認不宜逕以簡易判決處刑，而改依通常程序處理，合先敘明
    。
  (二)按被告以外之人於審判外之陳述，雖不符刑事訴訟法第159
    條之1至第159條之4之規定，而經當事人於審判程序同意作
    為證據，法院審酌該言詞陳述或書面陳述作成時之情況，認
    為適當者，亦得為證據；又當事人、代理人或辯護人於法院
    調查證據時，知有第159條之5第1項不得為證據之情形，而
    未於言詞辯論終結前聲明異議者，視為有前項之同意，為刑
    事訴訟法第159條之5第1項、第2項所明文。又當事人、代理
    人或辯護人於調查證據時，知有刑事訴訟法第159條第1項不
    得為證據之情形，卻表示「沒有意見」等意思，而未於言詞
    辯論終結前聲明異議者，應視為已有將該等傳聞證據採為證
    據之同意，業據最高法院93年度臺上字第3533號及94年度臺
    上字第2976號等判決闡釋明確。本件公訴人、被告對於本案
    之供述及非供述證據均未表示意見及爭執，且無事證顯示係
    公務員因違法蒐證所取得之供述證據，本院審酌該等供述證
    據作成時之情況，亦認為適於作為證據，依刑事訴訟法第15
    9條之4第1款、第159條之5第1項等規定，應認為均有證據能
    力。
二、實體部分：
  (一)訊據被告固坦承扣案第二級毒品甲基安非他命係自其使用之
    綠色置物包內取出之事實，惟矢口否認持有第二毒品犯行，
    辯稱：扣案毒品並不是伊所有，該綠色置物包是之前已經離
    台之外籍勞工所有，伊拿來使用放口罩、帽子、梳子等物品
    ，伊放東西進去時，並沒有發現裡面有該硬塑膠盒，伊不知
    道該毒品是何人放入云云。
  (二)經查：
    1.扣案之第二級毒品甲基安非他命11小包係自被告使用床舖
      上之綠色置物包內查獲，為被告所坦承，核與證人即警員
      麥信忠於偵查中，證人即被告之雇主乙○○、證人警員李
      勇農於本院審理中結證相符，並有11包白色或無色透明結
      晶或結晶性粉末扣案足資佐證。又該扣案11包結晶、粉末
      ，經送行政院衛生署管制藥品管理局以氣相層析質譜儀法
      鑑驗結果：「該11包白色或無色透明結晶或結晶性粉末檢
      出Methamphetamine甲基安非他命成分」此有該局97年12
      月24日管檢字第0970012905號鑑定書附卷可稽（見97年度
      簡字第3193號卷第12頁），是被告為警查獲時，自其綠色
      置物包取出之硬塑膠盒內之11小包結晶粉末物，確為第二
      級毒品甲基安非他命無訛，此部分之事實，堪以認定。
    2.被告雖辯稱該綠色置物包是先前離台之外籍勞工所有，伊
      拿來使用放口罩、帽子、梳子等物品，伊不知道該毒品是
      何人放入云云。然查，依警方於上開時、地搜索之錄影光
      碟所示，被告於警方查獲上開綠色置物包，而要求被告自
      行將該置物包內之物品逐一取出時，被告僅先將置物包中
      間拉鍊打開陸續拿出帽子、口罩、皮夾等物；經警方詢問
      尚有何物品後，被告亦僅作勢摸置物包外側口袋，惟並未
      拿出任何物品；復經警方再度詢問置物包之外側袋時有無
      放置物品，被告猶打開拉鍊並摸索置物包，但仍未取出何
      物品，繼警方直指置物包其一外側袋質問稱：「還有這邊
      不是還有東西，拿出來，打開。」等語，被告始將外側袋
      的拉鍊打開，並拿出一皮夾。經警方再詢問：「還有沒有
      。」，被告仍在翻看置物包，警方即自行將置物包擺放在
      桌上平壓該外側袋，發現仍有物品未取出，即質問被告：
      「那這個呢？拿出來。」，被告始自置物包外側袋取出裝
      有第二級毒品之硬塑膠盒，並依警方要求將該塑膠盒內之
      毒品逐一取出乙節，此有本院勘驗筆錄在卷可稽（見本院
      卷第52頁）。經查，被告放置第二級毒品之硬塑膠盒，約
      長、寬、高約9公分、5公分、3公分，有相當之體積，且
      為硬質物品，被告摸索置物包拿取物品時，即易碰觸查覺
      ，自應自行取出，豈有經警反覆質問要求其將該置物包內
      悉數取出之際，被告反覆摸索該置物包猶未能發現取出之
      理？可知，被告明知該硬塑膠盒內裝有第二級毒品，為免
      警方查獲，故而避不取出。
    3.再者，該綠色置物包係自被告床舖取出而查獲，而該置物
      包係供被告放置手機、帽子、梳子、皮夾等日常物品使用
      之事實，業據被告供承在卷，縱認該綠色置物包原係其他
      外籍勞工使用之物，惟被告既係拿取供己放置日常物品使
      用，並擺放於每日使用床舖上，衡情其於使用之初，當會
      查看該置物包內有無他人遺留廢棄之物。且依前所述，該
      裝放毒品之硬塑膠盒，依其體積及硬度，被告於擺放、拿
      取物品或觸壓該置物包時，極易查覺，被告豈有使用半年
      逾，猶未能發現上開硬質塑膠盒。況扣案之第二級毒品甲
      基安非他命11包（合計驗餘含塑膠袋重1.303公克），係
      屬違禁物，且於我國毒品交易市場具有相當之經濟價值，
      衡情他人當無隨意棄置。且被告與雇主及其他同事間，並
      無發生任何糾紛或仇恨，亦據被告自承在卷，依經驗法則
      ，雇主或其他員工實無任何動機或理由，大費周章先行非
      法取得高達11包之第二級毒品，放置被告平日使用置物包
      內，再故意設詞誣陷被告涉犯本罪之理。
    4.綜上所述，被告辯稱該綠色置物包是其他外籍勞工所留下
      ，不知毒品係何人所有云云，顯係事後卸責之詞，委不足
      採。本件事證明確，被告犯行洵堪認定，應予依法論科。
  (三)論罪科刑
    1.查甲基安非他命係毒品危害防制條例第2條第2項第2款所
      定之第二級毒品。核被告所為，係犯毒品危害防制條例第
      11條第2項之持有第二級毒品罪。爰審酌被告無犯罪前科
      ，素行尚可，惟其正值壯年，入境臺灣工作，竟不思盡己
      本份工作，卻無故非法持有第二級毒品甲基安非他命，且
      犯罪後猶飾詞否認，然其所持有之毒品驗餘含塑膠袋重僅
      達1.303公克數量尚少，與其犯罪之手段、方法等一切情
      狀，量處如主文所示之刑，並諭知易科罰金之折算標準。
    2.扣案含第二級毒品甲基安非他命11小包（合計驗餘含塑膠
      袋重1.303公克），不問屬於犯人與否，應依毒品危害防
      制條例第18條第1項前段規定宣告沒收並銷燬之。另上開
      毒品之包裝袋（透明夾鍊袋）11個及空夾鍊袋28個，有防
      止毒品裸露、逸出及潮濕之功用，便於攜帶持有，為供被
      告犯罪所用之物，且屬被告所有，依刑法第38條第1項第2
      款之規定宣告沒收。
三、公訴意旨另略以：被告於上開時、地除持有上開第二級毒品
    甲基安非他命外，另持有潘他唑新2小包，認此部分亦涉犯
    毒品危害防制條例第11條第2項之持有第二級毒品犯行。
  (一)惟查，公訴人所指扣案潘他唑新2小包，經本院依職權送行
    政院衛生署管制藥品管理局鑑定結果：「該白色或無色透明
    結晶或結晶性粉末，檢出Ketamine成分，未檢出Pentazocin
    e成分」等情，有該局97年12月24日管檢字第0970012905號
    鑑定書1紙（見97年度簡字第3193號卷第12頁）在卷可參。
    惟愷他命係屬毒品危害防制條例第2條第2項第3款之第三級
    毒品，而非第二級毒品，自難認被告此部分所為亦構成持有
    第二級毒品罪，且因單純持有第三級毒品愷他命並不在毒品
    危害防制條例追訴處罰之列，就此部分本應為無罪判決之諭
    知，惟因公訴人認此部分與前揭有罪部分具有單純一罪關係
    ，爰不另為無罪判決之諭知。
  (二)至扣案含第三級毒品愷他命成分之結晶或結晶性粉末2小包
    ，雖屬違禁物，然因檢察官未於本案中聲請單獨宣告沒收，
    而被告被訴持非法持有第二級毒品潘他唑新部分，亦經本院
    為不另為無罪之諭知，依主刑從刑不可分之原則，本院自無
    從於本件就此等扣案之毒品愷他命粉末併予宣告沒收銷燬或
    諭知沒收，而應由檢察官另行為適法之處理，亦併予敘明之
    。
據上論斷，應依刑事訴訟法第452條、第299條第1項前段，毒品
危害防制條例第11條第2項、第18條第1項前段，刑法第11條前段
、第41條第1項前段、第38條第1項第2款，判決如主文。
本案經檢察官丙○○到庭執行職務。
中    華    民    國    98    年    4     月    28    日
                        刑事第七庭  法  官  田幸艷
以上正本證明與原本無異。
如不服本判決應於收受本判決後10日內向本院提出上訴書狀，並
應敘述具體理由。其未敘述上訴理由者，應於上訴期間屆滿後20
日內向本院補提理由書狀（均須按他造當事人之人數附繕本）「
切勿逕送上級法院」。
                                    書記官  莊文茹
中    華    民    國    98    年    4     月    28    日
毒品危害防制條例第11條第2項
持有第二級毒品者，處2年以下有期徒刑、拘役或新臺幣3萬元以
下罰金。


司法院資訊處製作；財團法人民間司法改革基金會備份。
